臺灣高等法院刑事判決
110年度上易字第1856號
上  訴  人  
即  被  告  邱星煒


上列上訴人因竊盜案件，不服臺灣新北地方法院110年度易緝字
第16號，中華民國110年9月30日第一審判決（起訴案號：臺灣新
北地方檢察署102年度偵字第11091號），提起上訴，本院判決如
下：
    主  文
上訴駁回。
    事  實
一、邱星煒與李心正（所犯竊盜罪部分業經原審以102年度簡字
    第5375號判處罪刑確定）共同基於意圖為自己不法所有之竊
    盜犯意聯絡，於民國102年4月18日晚間10時許，一同騎乘車
    牌號碼000-0000號之普通重型機車，前往遠雄建設事業股份
    有限公司於新北市中和區中原二街之工地（下稱本案工地）
    ，推由李心正把風，邱星煒則趁黑夜進入該工地，徒手竊取
    林木水擺放於工地自用小貨車上之電纜線一袋（長約40公尺
    ，下稱本案電纜線），得手後交由李心正放置於其機車前腳
    踏板上。然其等於行竊之際，因形跡可疑而經路人告知本案
    工地保全人員林明昌、劉進華等人，林明昌遂前往查看，李
    心正及邱星煒見狀，即由李心正持所竊得之本案電纜線離開
    現場，邱星煒則留於原地，編織理由應付林明昌，後劉進華
    趕到，並以無線電通知其他保全人員，其他保全等人接獲通
    知後加緊於附近巡邏，發現李心正形跡可疑且持有本案電纜
    線，隨即報警處理，經警趕赴現場，當場逮捕李心正及邱星
    煒，並扣得本案電纜線。
二、案經林木水訴由新北市政府警察局中和第二分局報告臺灣新
    北地方檢察署檢察官偵查起訴。
    理  由
壹、證據能力部分：
一、本判決下引具傳聞性質之各項供述證據，經本院於審判期日
    調查證據時提示並告以要旨後，未據當事人於言詞辯論終結
    前就證據能力部分有所異議（被告僅爭執同案被告李心正所
    證不實在，見本院卷第41至42頁、第62至64頁），本院審酌
    上開證據資料製作時之外部情狀，尚無違法不當及證明力明
    顯過低之瑕疵，認以之作為證據應屬適當，揆諸刑事訴訟法
    第159條之5規定，應均有證據能力。
二、至本件認定犯罪事實所引用之非供述證據，並無證據證明係
    公務員違背法定程式所取得，亦查無顯不可信或不得作為證
    據之情形，且經本院於審判期日依法進行證據之調查、辯論
    ，被告於訴訟上之程序權即已受保障，亦應有證據能力。
貳、認定犯罪事實所憑之證據及理由：
一、訊據被告邱星煒固坦承李心正於上開時、地因竊取本案電纜
    線遭查獲時，其亦身在該處之事實，惟矢口否認有何與李心
    正共同為本案竊盜犯行，辯稱：當時我是包工，為了找工作
    才到本案工地，那邊有很多緬甸華僑在加班，有人跟我講說
    有石材工程可以做小包，我跟我哥哥約，因為不清楚地址才
    會問警衛，我是自己搭計程車去的，不是和李心正一起去，
    是李心正被發現了以後，很多人過去，我才過去的等語。
二、查告訴人林木水所有之本案電纜線於上開時、地遭竊，案發
    時被告亦在本案工地，與李心正是原本就認識的友人，同為
    緬甸華僑，而本案電纜線是於李心正機車上遭查獲，機車置
    物箱內並有被告家之筆記型電腦，且李心正有參與竊取本案
    電纜線之行為等事實，業據證人即告訴人林木水於警詢、證
    人即現場警衛林明昌、于祥翃於警詢及偵查、劉進華於偵查
    、證人即同案被告李心正於警詢、偵查及原審就此部分證述
    明確（見偵卷第3至5頁反面、第10至11頁、第12至13頁、第
    14至15頁、第47至49頁、第69至70頁、第73至74頁；原審易
    字卷第29頁反面），並有新北市政府警察局中和第二分局搜
    索扣押筆錄暨扣押物品目錄表（見偵卷第16至18頁）、現場
    蒐證暨扣案物品照片（見偵卷第22至23頁反面）附卷可稽，
    且為被告坦承或不爭執，是此部分事實應堪認定，合先敘明
    。
三、關於本案發現之經過，證人林明昌於警詢及偵查中證稱：我
    在本案工地擔任夜間保全，工作內容是維護、巡視工地安全
    ，案發當時我在工地內巡邏，在轉角看到被告跟李心正形跡
    可疑，就上前詢問他們在做什麼，李心正就快步離開，被告
    跟我說他是來找工作的，我們隊長劉進華過來後用無線電呼
    叫其他保全，後來在另一轉角處看到李心正帶著電纜線等語
    （見偵卷第10至11頁反面、第73至75頁）；證人劉進華於偵
    查中證稱：我在本案工地擔任保全，案發當時有人喊竊賊，
    因為本案工地晚上7點後就沒人了，林明昌出來就看到兩名
    竊賊，問他們在做什麼，結果兩個跑掉一個，另一個就說晚
    上是要來做工的，林明昌說晚上這裡不施工，林明昌就跟我
    講，我就用對講機喊支援，就抓到另一名竊賊，發現他拿了
    本案電纜線，我們就報警並連絡工務所的人，工務所的人到
    了之後有認出電纜線是他們放在工人車上的等語（見偵卷第
    73至75頁）。是由上開證人所述，可知本案工地晚上7點後
    就未施工，沒有工人了，所以被告與李心正晚上10點多在該
    處出現，形跡可疑，才引起工地保全林明昌等人上前詢問。
四、證人李心正所證之憑信性：
㈠、李心正於警詢中證稱：當天是我騎乘車牌號碼000-0000號普
    通重型機車載我朋友即被告到本案工地，由被告竊取該工地
    停於路旁之自小貨車車斗内電纜線後，放入白色塑膠袋，之
    後被告將塑膠袋連同電線交付給我，我就放在我的機車腳踏
    板上，他就一個人又到工地旁邊觀望，我就告訴被告很晚了
    ，趕快走了，之後被告就遭工地保全質問，工地保全就圍住
    他，我就準備騎車離開，保全也把我攔下，問我袋子内是什
    麼東西，我就說是電線，之後保全就帶我回去跟被告碰面，
    就通知警方到場處理；被保全攔住時，被告先用緬甸話叫我
    說本案電纜線是路邊撿到的，不要說是他偷的，警察到場時
    ，被告又叫我承認是我偷的，與他無關等語（見偵卷第3頁
    反面至5頁）；於偵查中具結證稱：當天是被告找我去本案
    工地，被告去貨車拿東西時，我大概知道是要去偷東西，我
    是幫被告把風，他叫我看看附近有沒有人經過，有人經過跟
    他說一聲，他從貨車上拿了電纜線放到袋子後交給我，沒多
    久，保全就來了，被告本來用緬甸話叫我說電纜線是路邊撿
    到的，後來又叫我承認是我偷的等語（見偵卷第48頁），前
    後所述核屬一致，並與前開證人林明昌、劉進華所述之發現
    經過相符。
㈡、本案遭查獲時於李心正所騎乘前開機車內查獲筆記型電腦一
    台之情，有該筆電相片在卷可佐（見偵卷第24頁反面），而
    李心正就此於警詢中證稱：我於案發當日8時45分許，在新
    北市○○區○○街000號惠民藥局前與被告碰面，當時我騎乘我
    的普重機(000-0000號）載他去新店區陽光運動公園附近、
    中和區及板橋區等處的資源回收場，我不清楚他當時去回收
    場要做何事，之後他就要我載他去當鋪典當他的電腦，但沒
    有當鋪收，所以放在我的機車置物箱內，後來我們就於當日
    18時逛中和區、板橋區一帶的工地，於當日22時到本案工地
    等語（見偵卷第4頁）。而被告於102年4月19日警詢中就此
    供稱：該筆電是我本人所有，因為前天我將筆電放在安平路
    、宜安路的藥局，昨天（本院按：即指18日）該店家不讓我
    放在店內，所以我將筆電放在被告機車車廂內，案發當日早
    上我有去景福藥局隔壁典當過電腦等語（見偵卷第7頁反面
    、第8頁），此核與李心正所述被告在案發當日即4月18日有
    去典當電腦，之後將其筆電放在該機車置物廂內等情相符，
    自堪憑採。嗣被告於原審改口否認該筆電為其所有，從未持
    有過筆電（見原審卷第173頁），於本院再改稱是李心正索
    討工資時，其兄邱星漢將該筆電交給李心正抵償云云（見本
    院卷第41頁、第64頁），除一再更易陳詞外，更與其本人先
    前於警詢中所述不符，顯係臨訟卸責之詞，自非可採。則由
    被告案發當日典當不成之筆電在李心正機車置物箱內此情可
    知，被告與李心正在案發當日至本案工地前應確有見面無疑
    。
㈢、又李心正證稱係其騎機車搭載被告前往本案工地，被告雖辯
    稱其騎機車到新北市永和區水源路後，因為對本案工地的路
    不熟，所以將機車停在該處後，搭乘計程車到本案工地云云
    （見偵卷第6頁反面），但其案發次日於警詢中表示自己是
    待業中，經濟狀況勉持（見偵卷第6頁受詢問人欄所載），
    且依前所述，還將筆電拿去典當未果，可徵其資力困窘，而
    騎乘機車於市區十分方便，永和區水源路與本案位於中和區
    中原二街之工地位置亦不甚遠，路不熟的話邊騎機車邊問路
    即可，在資力困窘之情形下，又豈會額外支出不必要之開支
    而搭乘計程車到本案工地？遑論被告竟連自己所騎機車車號
    在警詢中都無法提供（見偵卷第6頁反面），是被告所述實
    不符情理，難以採信。而被告案發當日既有與李心正見面，
    其筆電更放在李心正機車置物箱內，兩人又是在本案工地一
    同遭查獲，顯足認李心正所述乃係其騎車機車載被告到本案
    現場等語，應屬有據。
㈣、此外，李心正遭查獲時，手機內有多筆與被告當時所使用000
    0000000行動電話門號通聯記錄，有李心正行動電話通聯記
    錄頁面翻拍照片在卷可稽（見偵卷第24頁），可徵其等案發
    前往來密切，被告及李心正於警詢中也稱與對方沒有仇隙，
    李心正與被告為緬甸華僑同鄉（見偵卷第5頁正反面、第7頁
    ），則李心正自己因人贓俱獲遭查獲便罷，實無無端誣陷被
    告之理，益徵李心正所證上情，應屬可信。
㈤、被告雖稱其積欠李心正工資兩萬多元，於本院還稱：「李心
    正在外面四處散布說我欠他錢的事，是差不多案發那段期間
    的事情，是本案發生前的事情」「因為我欠李心正工資，所
    以李心正每天都會打電話給我，他到我家樓下咆哮，李心正
    跟我哥哥要錢，我哥哥也沒有辦法給他錢，所以就給李心正
    電腦」等語（見本院卷第41頁、第64頁），然若李心正果對
    被告積欠工資不滿，一再索討，更至被告住處樓下咆哮，何
    以被告前於警詢、偵查中何以從未提及此節，且稱彼此並無
    仇隙？甚至緝獲到案後於110年7月12日原審訊問時，亦未如
    此主張，只稱其有拿到李心正之精神病證明書（見原審卷第
    56頁），嗣於110年9月23日原審審理時才改稱有欠李心正薪
    水（見原審卷第170頁），此時距離案發時間已達8年多，且
    依前本院認定，李心正案發當日還陪同被告典當筆電，騎車
    載被告到本案工地，堪認兩人並無交惡之跡象，則被告上開
    所辯，顯係事後畏罪杜撰之詞，自無從採信。
五、被告雖辯稱其至本案工地之目的是要找工作云云，然被告於
    警詢中稱：我是來找一間翔亨石材公司，後來遇到李先生（
    指李心正），我向他詢問石材公司地址，他就帶我到本案工
    地等語（見偵卷第6頁反面至7頁）；於偵查中稱：我是去那
    邊看工地場子，我去那邊看石材，我晚上10點多去看工地，
    10點多沒有人在那邊，我朋友楊富昌在那邊作場子，我去那
    邊看場子，之後要做大理石安裝，我當時去外面看好不好安
    裝等語（見偵卷第52頁）；於原審先稱：當天我是去那邊鉅
    偉石材公司找楊富昌，他是做大理石及輕隔間等語（見原審
    卷第56頁），又稱：我聽說有做石材的華人在加班，我才拿
    名片去那邊問，我是為了找工作才去的，我想要看看現場有
    誰還在，問他們有沒有工作可以介紹給我等語（見原審卷第
    174頁），嗣於本院準備程序稱：那時候有跟我講有石材工
    程可以做小包，可以找一個叫楊富昌，楊富昌跟我哥哥在那
    邊有做石材工程小包，但是楊富昌已經回緬甸了。我那時候
    想找工作，我當天有跟我哥哥約，我不清楚地址，我那時候
    才會去問警衛，當時有很多緬甸華僑都在工地加班等語（見
    本院卷第43頁），於本院審理時稱：那時候我要去工地找工
    作，那個工地有一百多個緬甸的移工，我要去看石材，我哥
    哥在附近工地工作，我後來是拿名片去找到工地的等語（見
    本院卷第62至65頁）。其中被告先稱是找楊富昌，上訴後於
    本院又改稱是與其哥哥約，於警詢中稱是要找翔亨石材公司
    ，於原審又稱是要找鉅偉石材公司，於偵查中稱晚上10點多
    去本案工地時，那邊沒有人，於本院又改稱當時有很多華僑
    在加班，前後所述有多處出入，已難令人憑採。又本案發生
    地點乃為建築工地、時間為晚間10時許，而建築工地因有工
    作物倒塌、物件掉落等危險，本為常人避免前往之處，夜間
    因照明有限、視線不清晰，危險度更高，若無急迫重要之事
    ，難認有何特地前往之必要，況依前引證人劉進華所證，本
    案工地於晚間7時後就無人施工，被告於偵查中亦自陳本案
    工地於案發當時之晚間10時許沒有人在那邊等語（見偵卷第
    52頁），於原審亦稱：白天的時候有很多緬甸華僑在那邊上
    班，但是事發當時他們不在等語（見原審卷第170頁），可
    徵被告當時是要去本案工地找工作云云，與現場情況不符，
    且悖於常情，當為其遭工地保全發現時所編織之詞，自非可
    採。則被告與李心正於晚間10時許竟無故一同前往無人施工
    之工地，同行之李心正並持有竊得之本案電纜線一袋，顯亦
    可證李心正前揭所證，其乃係與被告一同前往本案工地行竊
    ，並竊得本案電纜線，暨其等之分工情形等節，應屬可信，
    是被告有與李心正共同為本案竊盜犯行，應堪認定。
六、綜上所述，被告上開所辯，均非可採，本案事證明確，其犯
    行堪以認定，應依法論科。至被告雖聲請調閱現場監視器錄
    影畫面，然證人林明昌、林水木於警詢中已證稱現場無監視
    器、置放電纜線的地方是剛好沒有監視器可以照到的地方等
    語（見偵卷第11頁、第14頁反面），且案發後被告經原審通
    緝近8年後才到案，附近監視器錄影檔案早已逾保存期限，
    是被告此部分之聲請，顯已無從調查而不必要。又被告曾聲
    請傳喚證人即其兄邱星漢，欲證明案發當日其至本案工地是
    要找工作等節，但依前所述，被告查獲翌日於警詢、偵查中
    ，及通緝多年後於原審均僅提及要找楊富昌，並未說到當日
    是與哥哥有約，上訴後於本院才突然提及是與哥哥有約，楊
    富昌已經回緬甸，甚至提到筆電是哥哥交給李心正云云，與
    先前所述大相逕庭，豈有離案發時間越久記憶越清楚之理，
    已難令人採信，所改稱者復為與其具有親屬關係之兄長，具
    有偏袒被告之疑慮，憑信性自屬甚低，是被告上訴後方於本
    院聲請傳喚其兄邱星漢為證，核無必要，爰不予傳喚到庭調
    查，併此敘明。
參、論罪部分：　
一、按行為後法律有變更者，適用行為時之法律，但行為後之法
    律有利於行為人者，適用最有利於行為人之法律，刑法第2
    條第1項定有明文。查被告行為後，刑法第320條第1項竊盜
    罪業於108年5月29日修正公布，並自同年月31日施行。修正
    前刑法第320條第1項原規定：「意圖為自己或第三人不法之
    所有，而竊取他人之動產者，為竊盜罪，處五年以下有期徒
    刑、拘役或五百元以下罰金。」修正後刑法第320條第1項則
    規定：「意圖為自己或第三人不法之所有，而竊取他人之動
    產者，為竊盜罪，處五年以下有期徒刑、拘役或五十萬元以
    下罰金。」經比較新舊法結果，修正後刑法第320條第1項竊
    盜罪部分之構成要件固未變更，然罰金刑度業經提高，即非
    較有利於被告，揆諸前揭說明，自應適用其行為時法即修正
    前刑法第320條第1項之規定。
二、核被告所為，係犯修正前刑法第320條第1項之竊盜罪。
三、被告與李心正間，就本案竊盜犯行有犯意聯絡及行為分擔，
    為共同正犯。
肆、維持原判決之理由：
一、原審法院同上認定，以被告本案所為事證明確，係犯上開修
    正前竊盜罪，並以行為人之責任為基礎，審酌被告不思以正
    當途徑獲取所需，隨意竊取他人財物，顯然欠缺尊重他人財
    產法益之觀念，所為應予非難，復考量被告否認犯行之犯後
    態度，自陳大學肄業之教育程度、目前在工地做室內裝潢、
    工作不穩定、日薪約新臺幣1,400元，需與其兄長共同扶養
    父母親之家庭生活狀況，暨被告之犯罪動機、手段，其於本
    案前並無財產犯罪紀錄之素行，兼衡本案竊得財物之價值，
    及本案電纜線業經告訴人領回，有贓物認領保管單在卷可稽
    （見偵卷21頁），犯罪所生之損害已獲減輕等一切情狀，量
    處有期徒刑二月，並諭知如易科罰金之折算標準，另犯罪所
    得已合法發還被害人故不予沒收等節，認事用法均無違誤，
    量刑亦屬妥適，應予維持。
二、被告上訴意旨猶持前詞否認犯行，並非可採，業據本院論駁
    如前，其上訴為無理由，應予駁回。
據上論斷，應依刑事訴訟法第368條，判決如主文。
本案經檢察官蔡顯鑫到庭執行職務。
中　　華　　民　　國　　111 　年　　3 　　月　　17　　日
                  刑事第二十庭  審判長法　官　王復生
　　　　　　　　　　　　　　　　　　　法　官　蕭世昌
　　　　　　　　　　　　　　　　　　　法　官　張紹省
以上正本證明與原本無異。
不得上訴。
                                      書記官  莫佳樺
中　　華　　民　　國　　111 　年　　3 　　月　　17　　日
附錄：本案論罪科刑法條全文　　　　
修正前中華民國刑法第320條
意圖為自己或第三人不法之所有，而竊取他人之動產者，為竊盜
罪，處五年以下有期徒刑、拘役或五百元以下罰金。
意圖為自己或第三人不法之利益，而竊佔他人之不動產者，依前
項之規定處斷。
前二項之未遂犯罰之。